臺灣高等法院高雄分院刑事裁定
111年度毒抗字第230號
抗  告  人  
即被告      王君豪


上列抗告人因聲請觀察勒戒案件，不服臺灣屏東地方法院中華民
國111年5月25日裁定(111年度毒聲字第191號)，提起抗告，本院
裁定如下：
    主  文
抗告駁回。
    理  由
一、抗告意旨略以：抗告人即被告甲○○（下稱被告）因涉犯施 
    用第一、二級毒品一案，經原審裁定被告應入勒戒處所觀察
     勒戒。然被告施用毒品之110年度毒偵字第1075號前案，檢
    察官同意給被告緩起訴分而附帶戒癮治療。此次施用毒品案
    件與上次案件時間相近卻要送觀察勒戒處分，沒有給予同樣
    緩起訴之戒癮治療處分。因被告需照顧年逾80歲之雙親，請
    求再次給予醫院戒癮治療代替勒戒云云。
二、按犯毒品危害防制條例第10條之罪者，檢察官應聲請法院裁
     定，令被告入勒戒處所觀察、勒戒，其期間不得逾二月；
    依 前項規定為觀察、勒戒或強制戒治執行完畢釋放後，3年
    後再犯第10條之罪者，適用本條前2項之規定，毒品危害防
    制  條例第20條第1項、第3項分別定有明文。而上開所謂「
    3年  後再犯」，只要本次再犯（不論修正施行前、後）距
    最近1  次觀察、勒戒或強制戒治執行完畢釋放，已逾3年者
    ，即該  當之，不因其間有無犯第10條之罪經起訴、判刑或
    執行而受 影響（最高法院刑事大法庭109年度台上大字第38
    26號裁定
    參照）。
三、經查：
  ㈠被告於聲請意旨所述之民國110年11月15日13時10分採尿時間
    回溯120小時內某時，在屏東縣崁頂鄉某處，以針筒注射海
    洛因及甲基安非他命1次之事實，業據其於偵查中坦承不諱
    ，並有尿液送檢人真實姓名代號對照表（代號：屏建國0000
    0000、東興龍00000000）、正修科技大學超微量研究科技中
    心民國110年12月7日尿液檢驗報告各2份等件在卷可參，是
    被告本件施用第一、二級毒品犯行，洵堪認定。
  ㈡被告前因施用毒品案件，經法院裁定送觀察、勒戒後，因認
    無繼續施用毒品之傾向，於95年3月20日釋放出所，嗣被告
    因於110年較早時間另涉其他施用毒品案件，雖經臺灣屏東
    地方檢察署檢察官以110年度毒偵字第1075號為附帶戒癮治
    療之緩起訴處分，緩起訴處分於110年10月25日偵查終結、1
    10年11月18日確定，緩起訴期間為110年11月18日至112年1
    月17日止，該處分迄未撤銷等情，有臺灣高等法院被告前案
    紀錄表附卷可稽。是被告所受上開附帶戒癮治療之緩起訴處
    分仍在進行，無從認其事實上已接受等同「觀察、勒戒或強
    制戒治」執行完畢釋放之處遇。被告於本件施用第一、二級
    毒品犯行往前回溯3年內，既未有接受觀察、勒戒或強制戒
    治之處遇，依上開說明，原審因認檢察官之聲請為正當，而
    依毒品危害防制條例第20條第1項之規定，裁定被告施用第
    一、二級毒品，令入勒戒處所觀察、勒戒，其期間不得逾2
    月。與法相符，經核並無不合。
  ㈢按【本法第20條第1項及第23條第2項之程序，於檢察官先依 
    刑事訴訟法第253條之1第1項、第253條之2之規定，為附命
    完成戒癮治療之緩起訴處分時，或於少年法院（地方法院少
     年法庭）認以依少年事件處理法程序處理為適當時，不適
    用 之。前項緩起訴處分，經撤銷者，檢察官應依法追訴。
    第1 項所適用之戒癮治療之種類、其實施對象、內容、方式
    與執 行之醫療機構及其他應遵行事項之辦法及完成戒癮治
    療之認定標準，由行政院定之】，毒品條例第24條固有明文
    。惟本 於權力分立原則，法院對檢察官職權行使，本應予
    以尊重，雖非謂不得為適度之司法審查，惟對於施用毒品者
    本次所犯 如距最近1次觀察、勒戒或強制戒治執行完畢釋放
    後，已逾3 年者，檢察官既得本於立法者所賦與之職權裁量
    是否聲請法 院裁定觀察、勒戒或為命附條件緩起訴處分之
    多元化處遇。 若檢察官並無裁量濫用情事，法院自不能僭
    越檢察官之職權 ，逕對施用毒品者裁定應予戒癮治療之處
    分。查本案檢察官 於審酌被告施用毒品情節、前科素行及
    被告先前涉有施用毒品案件，認為被告本次施用毒品期間係
    在上述緩起訴處分作成後所為，顯然運用該等處遇模式已無
    效果，檢察官裁量本案應逕予聲請觀察、勒戒，經核尚無裁
    量濫用情事，被告主張檢察官之聲請不當，為無理由。
  ㈣另抗告意旨所陳被告父母年邁需其撫養，其已真心改過等情
    節，經核均非法院依法應審酌之事由，是其此部主張，尚難
    採認。
四、綜上所述，原審因認檢察官之聲請為正當，而依毒品危害防
    制條例第20條第3項、第1項，裁定被告施用第一、二級毒品
    ，令入勒戒處所觀察、勒戒，其期間不得逾2月。經核並無
    不合，被告仍執前詞提起抗告，而指摘原裁定不當，為無理
    由，應予駁回。
據上論結，應依刑事訴訟法第412 條，裁定如主文。
中　　華　　民　　國　　111 　年　　7 　　月　　4 　　日
                  刑事第六庭    審判長法  官  李政庭
                                      法  官  王光照
                                      法  官  施柏宏
以上正本證明與原本無異。
不得再抗告。
中　　華　　民　　國　　111 　年　　7 　　月　　4 　　日
                                      書記官  沈怡瑩